臺灣高等法院臺中分院刑事判決　　　　94年度上訴字第2620號
上　訴　人　臺灣臺中地方法院檢察署檢察官
被　　　告　乙○○
指定辯護人　本院公設辯護人　郭博益
上列上訴人因被告強盜案件，不服台灣台中地方法院94年度訴字
第2233號中華民國94年10月14日第一審判決 (起訴案號：臺灣臺
中地方法院檢察署93年度偵字第21232號)，提起上訴，本院判決
如下：
    主 　　 文
原判決撤銷，發回臺灣臺中地方法院。
    理　　  由
一、公訴意旨略以：被告乙○○前於民國89年間，因犯竊盜罪經
    臺灣桃園地方法院於89年3月17日以89年度易字第270號判決
    判處有期徒刑 10月，於89年6月26日確定，經臺灣桃園地方
    法院於89年8月11日以 89年度聲字第2089號裁定與軍法逃亡
    等案件，應執行有期徒刑2年8月，於 90年8月22日縮短刑期
    執行完畢。詎乙○○不知悔改，竟意圖為自己不法所有，於
    92年5月2日下午4時許，在新竹縣湖口鄉○○路○段471 號新
    普科技公司（下稱新普公司）對面北上車道旁，以自備之客
　  觀上可供兇器之螺絲起子1支 （未扣案），撬開蔡宗和（原
    名甲○○）所有而停放於路旁之車牌號碼 Ｌ6－0223自小客
    車車門，並剪斷行車電腦電線，著手竊取該行車電腦時，為
    新普公司警衛范家榮發現，范家榮遂前往查看。乙○○發覺
    事跡敗露，竟為脫免逮捕，與范家榮發生扭打，並駕駛其所
    有之車牌號碼Ｃ五－二九四二號自小客車衝撞范家榮二次，
    而施以強暴脅迫後逃逸。嗣經蔡宗和報警，由員警循線查獲
    。因認被告涉犯刑法第329條之準強盜罪嫌而有同法第321條
    第1項第3款之情形，應論以同法第330條第2項第1 項之加重
    準強盜未遂罪云云。
二、本件原審判決係以：(1)被告乙○○，固坦承於右揭時地，持
    客觀上可供兇器使用之螺絲起子一支，撬開被害人蔡宗和所
    有停在該處之車牌L6－0223號自小客車車門，竊取蔡宗和所
    有之行車電腦之事實，惟否認有與前來質問之范家榮發生扭
    打及以倒車、前進之方式故意衝撞范家榮之動作。經核證人
    范家榮於本院審理中係證稱：被告的車子係以車頭朝裡面車
    尾向馬路之斜插方式停放，與蔡宗和之車子幾乎成平行狀，
    且未熄火。當時被告開車倒退後又前進，前後 2次然後就開
    走了，被告來回衝撞我 2次，我有閃的動作，車頭是朝我過
    來等語。則被告要將其車子駛離，依正常之駕駛方式，當然
    要先後退，而其於緊張中，或依當時之情況，一次後退無法
    順利開出，再次前進，後退，亦與駕駛汽車之一般經驗無違
    ，且被告於兩次車頭僅距范家榮約八十公分之近距離中，僅
    以普通倒車之慢速度前進、後退，並未碰觸到旁邊之蔡宗和
    車子或范家榮身體，顯見被告當時之車子若真如范家榮所述
    ，係斜停在馬路邊，則其倒退、前進之動作，應僅係為了駛
    離現場，而非故意衝撞范家榮，再被告既已跑進自己之車內
    ，范家榮僅站在旁邊，被告自可順利將車開走，亦無須衝撞
    范家榮，況范家榮亦證稱：其於被告跑進車子後，即記下被
    告之車牌號碼，是以其當時應無復以自己肉身阻擋被告車子
    逃逸之理，本院因認范家榮所述之客觀情形，縱然屬實，其
    認為被告之開車前進、後退之舉動，「類似」要撞他等情，
    應為其主觀上之誤解。另被告於本院供稱：其當時僅係想偷
    被害人車內的行車電腦，想偷了就逃跑，所以其車子與馬路
    是平行的，不需要倒退，車子開了就跑等詞，參諸其未將車
    子熄火之情，核與經驗法則亦無違背之處，故范家榮所述，
    於無其他證據可資補強下，尚無法遽認被告有故意開車衝撞
    范家榮之行為。被告之行為自與刑法第329 條準強盜罪之構
    成要件不符，尚難論以同法第330 條之罪，而應僅成立刑法
    第321條第1項第3款之攜帶兇器竊盜罪。 (2)被告於為本件竊
    盜行為前，曾自92年1月24日起至92年6月24日止，因連續攜
    帶可供兇器使用之扳手、起子等工具竊取他人之自小客車或
    行車電腦，甚而向車主恐嚇取財之行為，經本院92年度易字
    第1992號判處有期徒刑 3年，並宣告於刑之執行完畢或赦免
    後，令入勞動場所強制工作 3年，被告不服，提起上訴，經
    臺灣高等法院臺中分院於93年11月9日以93年度上易字第110
    9號駁回上訴確定，目前正在執行中，此有該2案判決書及臺
    灣高等法院被告全國前案紀錄表存卷可稽。(3)被告為本件竊
    行之時間為92年5月2日，在上開案件連續竊行即自92年1月2
    4日起至92年6月24日止之間，且行為態樣，行竊標的之種類
    完全相同，可信被告對於本件竊盜行為與前開案件竊盜行為
    ，係基於概括犯意為之，應屬連續犯，有裁判上一罪關係。
    自應為該案確定判決效力所及，而本件蔡宗和另告訴被告撬
    開車門、弄斷行車電腦電線之毀損行為，因與竊盜之行為復
    有牽連犯之裁判上一罪關係，當應一併為該確定判決效力所
    及，是公訴人就確定判決效力所及之本件竊盜等事實，於94
    年7月8日，向本院提起公訴，即有未合云云，而諭知免訴判
    決，固非無見。
三、惟按審理事實之法院對於被告有利及不利之證據，應一律注
    意，詳為調查，綜合全案證據資料，本於經驗法則以定其取
    捨，並將取捨證據及得心證之理由於判決內詳為說明。如有
    應調查之證據未予調查即遽行判決，或援引有利於被告之證
    據而為被告有利之認定，對於不利之證據不足採取之理由，
    未予說明，其判決均屬違法。經查（一）本件原審判決以依
    證人范家榮所言：被告的車子係以車頭朝裡面車尾向馬路之
    斜插方式停放，認定被告倒退、前進之動作，應僅係為了駛
    離現場，而非故意衝撞范家榮等語（見原審判決理由欄第三
    項），然於同項理由中又敘明「另被告謂伊係將車子停放與
    馬路平行，以便容易逃跑，此核諸伊未將車子熄火之情，本
    院認與經驗法則也無違背之處」，似又認定被告車輛係與馬
    路平行停放，則原判決就被告車輛停放方式究係斜插方式或
    與馬路平行，先後認定已有矛盾。且被告車輛果確如其所言
    係與馬路平行停放無訛，則被告欲行逃逸，僅需開車前進即
    可從容逸去，何以需要在現場先倒退後再前進2次始行離開
    ，原審就此不利於被告之部分，未予說明，即有理由不備之
    違法。（二）證人即新普公司警衛范家榮於原審法院九十四
    年十月七日審判時結證稱：「（問：你發現的前後過程只有
    如前面所述這樣？）後來被告車子有倒退又前進，類似有要
    追撞，我就閃開，發生的時間很快，他退後又前進，再退後
    又前進，來回兩次，然後就開走」、「（問：你剛剛說被告
    的車子有衝撞你兩次，他有撞到被害人的車嗎？有沒有撞到
    你？）沒有，也沒有撞到我」、「（問：你有沒有閃的動作
    ？）有」、「（問：車頭是否朝著你來？）是朝著我來」（
    見原審卷第73頁至第75頁審判筆錄），其證詞一再指稱被告
    確有駕車倒退前進 2次，車頭朝其開過來，類似對其衝撞情
    事。審酌證人范家榮為45年出生，具高中畢業教育程度，職
    司保全警衛工作（見93年度偵字第2011號偵卷第12頁該證人
    年籍、教育程度欄所載），為心智健全之成年人，以其智識
    程度、社會閱歷及本諸社會一般成年人之通念，對於被告當
    時駕車倒退再前進之舉措，究係僅單純因停車現場迴旋轉闤
    之空間有限，為駛離現場之必要行為，或係為脫免逮捕蓄意
    衝撞職勤警衛之舉止，應具成熟之辨識及判斷能力。況該證
    人與被告原不相識，並無怨隙仇懟，衡情應不致無端設詞誣
    陷，原審認范家榮所謂類似追撞之證詞，係出於范家榮主觀
    上之誤解，尚嫌速斷。且參以證人范家榮證稱：被告車頭朝
    其駛來，其有閃避乙節，是被告車輛若有追撞情事亦有可能
    因該證人閃避得宜致未撞及，則被告車輛於倒退、前進間，
    未碰觸及證人范家榮之身體，是否能據為有利被告之認定，
    亦非無疑。（三）證人范家榮為新普公司之警衛，其於原審
    證稱：其為保全人員，見被告偷車，有逮捕之責，有用警棍
    打他，好像打到他的背 (見原審卷第72、73頁審判筆錄)。
    其於原審受命法官詢問：「被告車在後退前進時，你有無做
    出阻止他跑掉的動作？」時證稱：「應該有，他的車子已經
    倒退，我走到他右邊的車門」（參原審卷第75頁審判筆錄）
    等語，足見證人當日於發現被告竊行起迄被告駕車駛離現場
    止，始終有逮捕行為，則(1)當日現場被告車輛停放方式如何
    ？(2)該車與被害人車輛停放之相對位置又如何? (3)現場有無
    停放其他車輛，各車停放位置為何？(4)被告車輛後方距離馬
    路多遠? 該馬路寬度為何? 現場有無足供被告車輛迴旋離去
    之空間? 凡此，均屬判斷被告駕車離開現場前，有無二度倒
    退再前進必要之關鍵因素，事涉被告究係觸犯刑法第330 條
    之加重準強盜罪? 抑或僅涉犯同法第321條第1項第3 款之攜
    帶兇器竊盜罪？究竟實情如何？原審未進一步詳查釐清，即
    遽行判決，難謂適法。檢察官上訴意旨指摘原判決不當，為
    有理由，原判決既有上開可議之處，且為顧及被告審級利益
    ，自應由本院將原判決撤銷，發回原審法院，另為審理，並
    不經言詞辯論為之。
四、據上論斷，應依刑事訴訟法第369條第1項後段、第372條 ，
    判決如主文。
中    華    民    國     94    年    12    月　 29　  日
            刑事第十一庭  審判長法　官　黃　梅　月
                                法　官　林　欽　章
                                法　官　林　宜　民
上列正本證明與原本無異。
如不服本判決應於收受送達後十日內向本院提出上訴書狀，其未
敘述上訴之理由者並得於提起上訴後十日內向本院補提理由書（
均須按他造當事人之人數附繕本）。
                                書記官　茆　亞　民
中　　華　　民　　國　　94　　年　　12　　月　　30　　日
                                                      Ｒ
